臺灣臺北地方法院民事判決
111年度勞簡字第90號
原      告  王凱生  
被      告  好好證券股份有限公司（原名：好好投資科技股份
            有限公司）

法定代理人  楊少銘  
訴訟代理人  張國璽律師
上列當事人間請求給付工資等事件，本院於民國111年6月29日言
詞辯論終結，判決如下：
    主  文
一、原告之訴駁回。
二、訴訟費用由原告負擔。
    事實及理由
一、原告主張：
　㈠兩造於民國110年4月15日簽立顧問服務委任書（下稱系爭合約），約定原告自同日起受僱於被告，擔任業務人員，負責與金融機構對接商談合作，每月服務費用新臺幣（下同）4萬3,000元。惟被告積欠110年5至9月份工資共21萬5,000元未給付，依兩造間勞動契約自應如數給付本息。縱認系爭合約非屬勞動契約而係委任契約，亦應依約給付前開委任報酬。爰先位依兩造間勞動契約、備位依委任法律關係提起本件訴訟等語。
　㈡並聲明：被告應給付原告21萬5,000元，及自起訴狀繕本送達
    翌日起至清償日止，按週年利率20％計算利息。
二、被告辯以：
　㈠被告因準備在共同基金交易平臺上獲取更多基金商品代銷權
    及對外募集資本，而與訴外人翔隆資本有限公司（下稱翔隆
    公司）之代表人即原告商談後，同意由被告委託翔隆公司擔
    任財務顧問，協助被告引進合適之投資人。惟於磋商階段，
    因原告堅持須另簽訂其個人之委任契約，並收取車馬費，兩
    造因而於110年4月15日簽立系爭合約，原告並於同日另以翔
    隆公司總經理名義代表該公司與被告簽立財務顧問暨相關服
    務契約書。系爭合約已載明締約意旨，係於110年4月15日起
    至110年10月14日之期間，委任原告處理與金融機構對接事
    務，且原告具有獨立之裁量決策權，得自行安排工作時間，
    無帶領被告公司團隊之義務，均足見兩造不具僱傭關係之從
    屬性而屬委任契約，原告本無從依勞動契約請求給付工資。
    又系爭合約業經被告於110年5月17日任意終止委任關係，原
    告亦無從請求其後之委任報酬等語。
　㈡並聲明：⒈原告之訴駁回。⒉願供擔保請准宣告免為假執行。
三、不爭執事項（見本院卷第235頁，並依判決格式調整文字及
    順序）：
  ㈠兩造於110年4月15日簽立系爭合約，約定每月服務費用4萬3,
    000元。
  ㈡原告於110年4月15日以翔隆公司總經理名義，代表該公司與
    被告簽立財務顧問暨相關服務契約書。
　㈢被告已給付原告110年4月15日至110年5月17日之報酬4萬6,51
    4元。
　㈣被告於110年5月17日向原告表示終止系爭合約。
四、本院之判斷：　　
　㈠兩造簽立系爭合約而成立委任關係：
　⒈按勞工是指受雇主僱用從事工作獲致工資者，勞動契約是指
    約定勞雇關係而具有從屬性之契約，勞動基準法第2條第1款
    、第6款定有明文。勞工在從屬關係下為雇主提供勞務，通
    常具有人格從屬性及經濟從屬性；人格從屬性指勞工提供勞
    務之時間、地點及方法須服從雇主指揮監督，且須親自履行
    ，不得使用代理人，不服從者須受懲戒；經濟從屬性指勞工
    為雇主之事業提供勞務，非基於為自己營業之目的，僅提供
    勞務換取工資，不承擔雇主營業之風險。又按勞務契約當事
    人間訂立之契約，基於私法自治原則，有契約形式及內容之
    選擇自由，其類型可能為僱傭、委任、承攬或居間，其選擇
    之契約類型是否為勞動契約，仍應就個案事實及整體契約內
    容，按勞務契約之類型特徵，依勞務債務人與勞務債權人間
    之從屬性程度之高低判斷之，即應視勞務債務人得否自由決
    定勞務給付之方式（包含工作時間），並自行負擔業務風險
    以為斷（司法院大法官釋字第740號解釋意旨參照）。再按
    所謂委任，係指委任人委託受任人處理事務之契約而言。委
    任之目的，在一定事務之處理。故受任人給付勞務，僅為手
    段，除當事人另有約定外，得在委任人所授權限範圍內，自
    行裁量決定處理一定事務之方法，以完成委任之目的。而所
    謂僱傭，則指受僱人為僱用人服勞務之契約而言。僱傭之目
    的，僅在受僱人單純提供勞務，有如機械，對於服勞務之方
    法毫無自由裁量之餘地（最高法院83年度台上字第1018號判
    決意旨參照）。
　⒉查系爭合約係以「顧問服務委任書」為其合約標題，「立書
    緣由」記載：「茲因甲方（即被告）有下列需求委託乙方（
    即原告）協助完成而立此約：協助甲方強化好好投資共同基
    金平台與金融機構如銀行及共同基金公司等進行會議討論，
    平台與共同基金銷售之對接，目的為使甲方上述平台能有更
    多的共同基金銷售或代銷權，以利甲方能在西元2021年7月1
    日起至西元2022年6月30日止的500萬美金新股募資能吸引更
    多投資者的青睞，且順利如期於2022年完成。（以下簡稱本
    服務）」、第1條「本委任書的目的」約定：「因甲方需要
    與金融機構如銀行及共同基金等法人展開合作討論與共同基
    金銷售／代銷授權甲方平台等問題，包含因此而衍生之金融
    機構法人與甲方更多可能之其他業務及投資合作，故甲方授
    予乙方為好好投資科技股份有限公司之＂商務長＂一職，期盼
    乙方能協助甲方，有效期限自西元2021年04月15日起至西元
    2021年10月14日止。合作期滿前雙方得以書面通知他方協商
    續約事宜；若經雙方同意得另行簽約，內容及條件將依屆時
    討論決議可重新簽約或沿用本契約內容為續約內容…」、第2
    條「本服務之服務費及相關約定」第3項約定：「服務內容
    ：乙方每個月在甲方安排下最少與四家金融機構（含銀行，
    基金公司）進行拜訪會面，對接，並依實際需要與甲方討論
    對接進度及適合方案。如雙方及合作第三方之實際狀況允許
    ，乙方可以配合甲方拜訪更多業務可能合作對象。」、第4
    項約定：「於委任期間，乙方處理事務具有獨立裁量權，與
    本公司無上下服從之隸屬性，非屬民法上之僱傭關係。乙方
    之工作時間得依照工作需要下自行安排。」、第5條「契約
    提前取消」第3項約定：「如乙方無正當理由，連續兩次不
    履行約定之委任事務或任何兩個月內合計三次不履行約定之
    委任事務者，甲方得以提前解任終止契約。」等節，有系爭
    合約在卷可佐（見本院卷第89至93頁）。
　⒊由前開約定內容觀之，被告係委由原告處理金融機構對接事
    宜之特定事務，原告對處理事務具有裁量權，得自行決定工
    作時間，如未依約履行委任事務，將因被告得提前解約而無
    法領取報酬，是綜合上節，系爭合約已表明委任意旨，並限
    於處理一定之事務，原告對勞務給付方式有支配之自由，而
    須自行負擔委任事務處理及工作完成所涉經營風險，顯與一
    般僱傭契約之勞工係受雇主指揮監督，單純提供一定時間之
    勞務，不論工作成果優劣、預定目標是否達成均可領取薪資
    之情形有別，系爭合約之性質應屬委任而非勞動契約。且觀
    諸兩造議約磋商時，原告數次強調其非受僱於被告，而屬委
    任關係，並主動要求被告將合約所載「受僱」用語修改為「
    受任」（見本院卷第83頁通訊軟體對話紀錄），又原告以翔
    隆公司總經理名義代表該公司與被告簽立財務顧問暨相關服
    務契約書，該契約第1條第2項第5款載明：「因本項目之必
    要前置作業必須有金融專業人士協助甲方（即被告）與銀行
    及共同基金公司等對接進而提高甲方交易平台之價值，針對
    此服務雙方同意另立一委任約，並由乙方（即翔隆公司）指
    派合適自然人接受甲方委任之」（見本院卷第97頁），亦再
    次重申前開委任意旨，足徵兩造依私法自治原則締結者應屬
    委任契約而非勞動契約。
　⒋原告固主張兩造曾討論並有共識工作時數為20至24小時云云
    ，並提出其與被告法定代理人楊少銘之通訊軟體對話紀錄為
    證。惟前開對話紀錄係原告單方表示「另外我上周說過大概
    一周可以撥出20-24工作小時來做公司的委任事項…」（見本
    院卷第265頁），而未經楊少銘肯認，復終未經兩造於系爭
    合約為相關記載，難認屬兩造約定之內容。原告再主張其提
    供勞務受被告指揮監督，甚且進行簡報須受被告訓練、依被
    告指定之方式進行，且與被告其他人員進行分工云云，並提
    出通訊軟體對話紀錄、公司基本資料查詢結果、電子郵件翻
    拍照片、網頁截圖、開會簽到紀錄及名片翻拍照片等件為證
    （見本院卷第137至145、157至181、251至281頁）。惟勞務
    之債中，勞務之給付須符合勞務債權人之需要始具意義，則
    不論勞務契約之類型為何，提供之勞務均須依照勞務債權人
    之指示並盡一定之注意程度，此節於委任法律關係亦無不同
    （民法第535條參照）。復觀諸系爭合約第4條「服務原則」
    約定：「乙方擔任受任人，應盡良善專業經理人之義務，以
    其專業及道德操守盡力配合甲方企業進程之推展，甲方投資
    平台之價值，業務功能最大化，並以利本輪募資之如期完成
    。」（見本院卷第93頁），可知被告指定特定對接對象、人
    數或要求原告簡報須達一定水準，亦未悖於前開約定之範疇
    ，而係為確保原告完成委任事務，以符被告之需求，則原告
    先位主張兩造為僱傭關係，而得請求被告給付110年5至9月
    份工資共21萬5,000元云云，尚屬無據。　
　㈡被告已合法終止委任關係：　
　⒈按稱委任者，謂當事人約定，一方委託他方處理事務，他方
    允為處理之契約；當事人之任何一方，得隨時終止委任契約
    ，民法第528 條、第549條第1項分別明定。而委任契約，係
    以當事人之信賴關係為基礎所成立之契約，故不論有無報酬
    ，因何理由，依民法第549條第1項規定，均得隨時予以終止
    。縱使當事人間有不得終止之特約，如其信賴關係已動搖，
    倘使委任人仍受限於特約，強令其繼續委任，實與成立委任
    契約之基本宗旨有違，故不得以特約排除第549條第1項規定
    之適用（最高法院110年度台上字第349號判決意旨參照）。
    則舉重以明輕，於當事人間有終止條件之特約時，亦應為相
    同解釋。
　⒉查系爭合約第5條第3項固有前開關於終止契約之特別約定，
    惟揆諸上揭說明，被告仍得隨時終止契約。本件被告已於11
    0年5月17日向原告表示終止系爭合約（見不爭執事項㈣），
    則系爭合約已於同日終止，復被告已如數給付至該日止之委
    任報酬（見不爭執事項㈢），即無再給付其後報酬之義務。
    是原告備位主張兩造為委任關係，請求給付110年5至9月份
    委任報酬共21萬5,000元，亦無理由。　　
五、結論：
　　兩造非勞動關係，而屬委任關係，復委任契約已於110年5月
    17日終止，被告已給付至該日止之報酬，而無給付其後報酬
    之義務。從而，原告先位依兩造間勞動契約、備位依委任法
    律關係，請求被告給付21萬5,000元，及自起訴狀繕本送達
    翌日起至清償日止，按週年利率20％計算利息，為無理由，
    應予駁回。
六、本件事證已臻明確，兩造其餘攻防方法及所用證據，經斟酌
    後認均不足以影響本判決之結果，爰不逐一論列，附此敘明
    。
七、訴訟費用負擔之依據：民事訴訟法第78條。
中　　華　　民　　國　　111 　年　　7 　　月　　20　　日
                  勞動法庭    法　官  　梁夢迪　　　　　
以上正本係照原本作成。
如對本判決上訴，須於判決送達後20日內向本院提出上訴狀。如
委任律師提起上訴者，應一併繳納上訴審裁判費。
中　　華　　民　　國　　111 　年　　7 　　月　　20　　日
                              書記官　　林昀潔